【裁判字號】    88,上易,3805
【裁判日期】    890112
【裁判案由】    詐欺
【裁判全文】
臺灣高等法院刑事判決                          八十八年度上易字第三八０五號
    上  訴  人  臺灣宜蘭地方法院檢察署檢察官
    被      告  甲○○
右列上訴人因被告詐欺案件，不服臺灣宜蘭地方法院八十八年度易字第八六號，中華
民國八十八年七月九日第一審判決（起訴案號：臺灣宜蘭地方法院檢察署八十七年度
偵字第三００三號）提起上訴，及移送併辨（八十八年度偵字第二七一二號），本院
判決如左：
    主  文
上訴駁回。
    理  由
一、公訴意旨略以：被告甲○○為位於宜蘭縣羅東鎮水晶宮酒家負責人，意圖為自己
    不法之所有，於民國（下同）八十七年六月十八日，持其簽發彰化銀行羅東分行
    、發票日八十七年八月五日、面額新台幣（下同）二十萬元、支票號碼ｎａ二一
    七四七二號之支票（下稱系爭支票），至同鎮○○路四十九號乙○○所經營之見
    順汽車貨運股份有限公司，以急需週轉屆期必兌現為由，向乙○○借款二十萬元
    ，乙○○不疑有它，而如數交付前揭款項，詎甲○○系爭支票存款帳戶於同年七
    月三十一日即遭銀行列為拒絕往來戶，致上開支票提示未獲付款，乙○○方知受
    騙，因認被告涉有刑法第三百三十九條第一項之詐欺取財罪。
二、按犯罪事實應依證據認定之，無證據不得推定其犯罪事實；又不能證明被告犯罪
    者，應諭知無罪之判決，刑事訴訟法第一百五十四條、第三百零一條第一項分別
    定有明文。次按事實之認定，應憑證據，所謂證據，須適於為被告犯罪事實之證
    明者，始得採為斷罪資料，如未能發現相當證據，或證據不足以證明，自不能以
    推測或擬制之方法以為裁判基礎；又認定不利於被告之事實，須依積極證據，苟
    積極證據不足為不利於被告事實之認定時，即應為有利於被告之認定，更不必有
    何有利之證據，最高法院五十三年台上字第二七五０號、三十年上字第八一六號
    、四十年台上字第八六號分別著有判例可資參照。又按刑法第三百三十九條第一
    項之詐欺罪，必須行為人自始基於不法所有之意圖，以詐術使人交付財物，始能
    構成，所謂以詐術使人交付，必須被詐欺人因其詐術而陷於錯誤，若其所用方法
    ，不能認為詐術，亦不致使人陷於錯誤，即不構成該罪，最高法院四十六年台上
    字第二六０號著有判例。
三、本件檢察官起訴被告涉犯刑法第三百三十九條第一項之詐欺罪，無非以被害人乙
    ○○之告訴及被告甲○○據以向乙○○借款之支票存款帳戶，在票載發票日之前
    即遭拒絕往來，被告復無法舉證有何被倒債因而週轉不靈等情為據。惟訊據被告
    甲○○堅決否認有何詐欺之犯行，先後於原審及本院辯稱：因當時連續遭互助會
    會員倒會、消費客戶支票退票等因素，造成資金週轉失靈，以致向被害人調現所
    開立之支票，無法兌現，並非蓄意詐騙被害人等語。經查：被告甲○○於八十七
    年六月十八日持系爭支票，向被害人乙○○借款二十萬元之事實，業據被告坦承
    不諱，核與被害人指訴情節相符；又被告系爭支票之存款帳戶係於八十七年七月
    三十一日始遭拒絕往來，有支票、退票理由單及彰化商業銀行羅東分行函附卷可
    參，則被告於八十七年六月十八日交付系爭支票向乙○○調現時，系爭支票帳戶
    尚未遭拒絕往來甚明，故自難據此遽認被告於借款當時已明知其於票載發票日之
    八十七年八月五日時，將遭拒絕往來而無支付能力，從而其以系爭支票向乙○○
    調現，尚難認其有何施用詐術而使乙○○交付借款之行為，至被害人乙○○雖另
    指稱：被告為了要擴大營業向伊借款週轉，保證支票一定兌現云云。被告不否認
    曾向被害人保證支票一定兌現，但係說伊經濟不好需要借錢週轉，故被告縱有保
    證支票兌現，惟被害人明知被告係借錢週轉，應意識到被告經濟情況並非寬裕，
    猶願意借錢給被告，顯見被害人非因被告施用詐術而交付借款二十萬元。綜上所
    述，被告林鈺秀積欠被害人債務之事實，應屬雙方民事糾葛，本件既不能證明被
    告犯罪，自應依法諭知無罪之判決。
四、原審經詳察，以不能證明被告犯罪，而為其無罪之判決，核無違誤，檢察官上訴
    意旨，指摘原判決不當，請求撤銷改判，為無理由，應予駁回。
五、本案既為被告無罪之諭知，是臺灣宜蘭地方法院檢察署移送併辨之八十八年度偵
    字第二七一二號詐欺案件，與本案即不生裁判上一罪之關係，本院無從併予審理
    ，自應退回臺灣宜蘭地方法院檢察署，依法處理，附此敘明。
據上論斷，應依刑事訴訟法第三百六十八條，判決如主文。
本案經檢察官沈世箴到庭執行職務。
中      華      民      國      八十九      年      一    月    十二    日
                                  臺灣高等法院刑事第二十一庭
                                      審判長法  官  葉  騰  瑞
                                      法  官  魏  大  喨
                                            法  官  黃  本  仁
右正本證明與原本無異。
不得上訴。
                                            書記官  劉  秀  英
中      華      民      國      八十九      年      一    月    十三    日


司法院資訊處製作；財團法人民間司法改革基金會備份。
